【裁判字號】    95,台上,4342
【裁判日期】    950810
【裁判案由】    強盜
【裁判全文】
最高法院刑事判決            九十五年度台上字第四三四二號
    上  訴  人  甲○○
                        48弄.
                        32之.
上列上訴人因強盜案件，不服台灣高等法院中華民國九十五年四
月二十六日第二審更審判決（九十五年度重上更(三)字第三四號，
起訴案號：台灣板橋地方法院檢察署八十六年度偵字第一七九九
六號），提起上訴，本院判決如下：
    主  文
上訴駁回。
    理  由
按刑事訴訟法第三百七十七條規定，上訴於第三審法院，非以判
決違背法令為理由，不得為之。是提起第三審上訴，應以原判決
違背法令為理由，係屬法定要件。如果上訴理由書狀並未依據卷
內訴訟資料，具體指摘原判決不適用何種法則或如何適用不當，
或所指摘原判決違法情事，顯與法律規定得為第三審上訴理由之
違法情形，不相適合時，均應認其上訴為違背法律上之程式，予
以駁回。本件原判決綜合上訴人甲○○不利於己之陳述及證人邱
奕豪、余淑惠、管永裕、蔡爾牧之證供暨原審勘驗現場筆錄、照
片、現場圖，贓物認領保管單等證據，本於推理作用，認定上訴
人有如原判決事實欄所載犯罪事實，因而撤銷第一審之科刑判決
，改判論處上訴人毀壞門扇、安全設備竊盜，因脫免逮捕，當場
施以強暴罪刑，並詳細說明其取捨證據暨認定事實之心證理由，
對上訴人辯稱：伊是因尋找走失之家犬，在台北縣中和市○○街
二十九巷二弄六號大樓之樓下聽聞犬聲，而循聲上樓尋找，並未
行竊，電話線是伊要將電話通話鍵切掉，邱奕豪拿起電話，才斷
掉的，伊在六樓佛堂看見一年輕人欲由內梯下樓，以為是屋主，
亦隨該年輕人由內梯下樓，欲問該年輕人有無拾獲伊之失犬等語
，亦詳予指駁，且說明證人邱奕豪在原審所稱上訴人及另一不詳
姓名者均有毆打伊等語如何與事實不符，不足採信；證人徐呈煌
之證供，以及測謊鑑驗通知書，如何均不能為有利於上訴人認定
之理由。上訴意旨略稱：（一）原審於民國九十五年三月二十二
日行準備程序時，未遵守準備程序不得訊問證人之規定，訊問證
人邱奕豪、邱成作為判決基礎，顯然違反法律規定，並剝奪上訴
人詰問證人之權利，顯有重大違反法定程序之違法。（二）鈞院
前次判決發回意旨，已指明第一審法院傳喚被害人即證人邱成到
場作證，並未於訊問前或訊問後命其具結，又未說明不得令其具
結之原因等情，乃原審竟置之不理，僅於九十五年三月二十二日
行準備程序時命邱成到庭簽名並收受九十五年四月十二日審判期
日之傳票，迨九十五年四月十二日審判期日，邱成卻無故不到，
亦未請假，則邱成顯未履行證人具結之程序而為證人不適格，詎
原審竟仍將其陳述作為證言，顯然違反刑事訴訟法第一百八十九
條之規定。（三）原判決於理由內載稱上訴人竊取財物得手後，
因防護贓物、脫免逮捕，當場對邱奕豪施以強暴，顯另行起意，
而另一不詳之成年男子，並無加重準強盜之犯意聯絡及行為分擔
可言云云，然原審就「事實及證據」均未詳細調查認定，是原判
決所認定之事實與所採用之證據並不相適合，自有證據上理由矛
盾之違法。（四）原判決理由以上訴人竊盜時僅扮演次要角色，
作為其量刑之準據之一，然原審未曾詳加調查，於其所認定事實
及證據論斷中亦均未予論述，顯無任何證據證明，而為原審恣意
臆測推斷，且有認定事實與所採用之證據不相適合之情形，亦有
證據上理由矛盾之違法云云。惟查：(一)通常程序之合議審判案件
，受命法官於行準備程序之功能，僅在於審判開始前作相當之準
備，所得處理者，以刑事訴訟法第二百七十三條第一項各款及第
二百七十四條、第二百七十六條至第二百七十八條所規定之事項
為限，不負責蒐集證據及進行證據之實質調查，此觀九十二年二
月六日修正公布之刑事訴訟法第二百七十九條規定自明。故受命
法官於準備程序除有同法第二百七十六第一項所定「預料證人不
能於審判期日到場者，得於審判期日前訊問」之例外情形外，並
無逕行傳喚並對證人進行訊問及交互詰問之權限。本件原審由受
命法官於九十五年三月二十二日行準備程序，受命法官傳喚證人
邱奕豪到場為實質之訊問調查，既未於筆錄載明如何預料該證人
不能於審判期日到場之理由，復未給上訴人詰問該證人或對該證
人之陳述表示意見之機會，其所踐行之訴訟程序，顯然違背法令
，所取得邱奕豪該次證言，難認係合法之證據資料，原判決採為
認定邱奕豪所稱上訴人及另一不詳姓名者均有出手毆打伊等語與
事實不符之證據，固有違誤，然除去邱奕豪前述證言，綜合原判
決所採用邱奕豪在警詢及檢察官偵查中之陳述（見原判決第四頁
），仍應為相同認定，則原審此項違誤，並不影響於判決，依刑
事訴訟法第三百八十條之規定，不得為上訴第三審之理由。又依
同次準備程序筆錄記載，受命法官雖於該次準備程序期日傳喚證
人邱成到場，但並未對邱成為訊問調查，亦未採用邱成之證言作
為判決基礎，上訴意旨（一）所稱違反法定程序訊問邱成作為判
決基礎云云，顯非依卷內訴訟資料執為指摘。是上訴意旨（一）
，自非適法之第三審上訴理由。(二)原審並未採用邱成在第一審之
證言，作為判決基礎，則上訴意旨（二）所指第一審傳喚證人邱
成到場訊問調查，未命邱成具結，原審由受命法官行準備程序時
，傳喚邱成到場未予訊問調查云云，縱屬實在，原判決亦不受其
影響而致違背法令，故上訴意旨（二），亦非適法之第三審上訴
理由。(三)原判決已敘明係以前述證據為其認定事實之依據，從形
式上觀察，顯無所謂認定事實不依證據及認定事實與所採證據不
相適合之違法情形存在，又原判決依憑前述證據，既於事實欄認
定上訴人與不詳姓名之成年人進入邱奕豪住宅竊盜，係由該不詳
姓名者負責撬開邱奕豪房間之門，該不詳姓名者發現邱奕豪開門
出來，即轉身逃逸無蹤，上訴人為邱奕豪追及，為脫免逮捕當場
毆打邱奕豪等情，則其理由載稱「上訴人竊取財物得手後，因防
護贓物、脫免逮捕，當場對邱奕豪施以強暴，顯另行起意，而另
一不詳之成年人，並無加重準強盜之犯意聯絡及行為分擔可言」
云云，及量刑時，以上訴人於竊盜時僅扮演次要角色，作為審酌
事項，均非無根據，與事實欄之認定亦相符合，同難認有認定事
實不依證據及認定事實與所採證據不相適合之違法情形。是上訴
意旨（三）、（四），同非適法之第三審上訴理由。從而，應認
本件上訴為違背法律上之程式，予以駁回。
據上論結，應依刑事訴訟法第三百九十五條前段，判決如主文。
中    華    民    國  九十五  年    八    月    十    日
                      最高法院刑事第十一庭
                          審判長法官  謝  俊  雄
                                法官  陳  世  雄
                                法官  魏  新  和
                                法官  吳  信  銘
                                法官  徐  文  亮
      本件正本證明與原本無異
                                      書  記  官
中    華    民    國  九十五  年    八    月   十五   日
                                                      Ｋ


司法院資訊處製作；財團法人民間司法改革基金會備份。
